臺灣高等法院臺中分院刑事裁定        
                                   110年度毒抗字第441號
抗  告  人  臺灣彰化地方檢察署檢察官 
抗  告  人
即  被  告  江沅駿


上列抗告人等因被告違反毒品危害防制條例案件，不服臺灣彰化
地方法院中華民國110年3月23日第一審裁定（110年度毒聲字第2
36號，聲請案號：臺灣彰化地方檢察署110年度聲戒字第95號；
偵查案號：110年度毒偵緝字第31、32號），提起抗告，本院裁
定如下：
    主  文
原裁定撤銷。
檢察官之聲請駁回。
    理  由
一、檢察官抗告意旨詳如附件一之抗告書所載。
二、抗告人即被告（下稱被告）甲○○抗告意旨詳如附件二之抗告
    理由狀所示。
三、按觀察、勒戒後，檢察官或少年法院（地方法院少年法庭）
    依據勒戒處所之陳報，認受觀察、勒戒人無繼續施用毒品傾
    向者，應即釋放，並為不起訴之處分或不付審理之裁定；認
    受觀察、勒戒人有繼續施用毒品傾向者，檢察官應聲請法院
    裁定或由少年法院（地方法院少年法庭）裁定令入戒治處所
    強制戒治，其期間為6個月以上，至無繼續強制戒治之必要
    為止，但最長不得逾1年，毒品危害防制條例第20條第2項定
    有明文。次按勒戒處所應注意觀察受觀察、勒戒人在所情形
    ，經醫師研判其有或無繼續施用毒品傾向後，至遲應於觀察
    、勒戒期滿之15日前，陳報該管檢察官或少年法院（庭），
    觀察勒戒處分執行條例第8條第1項亦有明定。依據上開規定
    ，受觀察、勒戒人有無繼續施用毒品之傾向，係由醫師研判
    。而關於有無繼續施用毒品傾向之評估標準，法務部已於民
    國110年3月26日以法矯字第11006001760號函修正頒布「有
    無繼續施用毒品傾向評估標準紀錄表」、「有無繼續施用毒
    品傾向評估標準評分說明手冊」，上開評分說明手冊載明判
    定之原則：「受觀察勒戒人入所後，經過2週時間的觀察、
    勒戒，由處所及醫療人員依據其各項紀錄、資料及觀察勒戒
    期間之行為表現，加以評分。在勒戒人入所4-6週後，可再
    做一次評估以做必要之評分修正。每一大項皆有靜態因子與
    動態因子。先以靜態因子分數評分，靜態因子分數總分在60
    分（含）以上為『有繼續施用毒品傾向』；60分以下，與動態
    因子分數相加，如果總分在60分（含）以上，為『有繼續施
    用毒品傾向』」。又評估標準紀錄表及說明手冊中「前科紀
    錄與行為表現」之第1題及第3題之計分方式修正如下(餘無
    修正)：㈠第1項「毒品犯罪相關司法紀錄」：計分方式修正
    為每筆(次)5分，總分上限為10分；㈡第3項「其他犯罪相關
    紀錄」：計分方式修正為每筆(次)2分，總分上限為10分。
    是被告有無「繼續施用毒品傾向」，係依具體個案之臨床實
    務及相關事證等情綜合判定，有其相當之專業依據及標準，
    且涉及專門醫學，又衡酌強制戒治之目的，係為協助施用毒
    品者戒斷毒品之心癮及身癮所為之一種保安處分類型，而該
    評估標準係將與判斷有無繼續施用傾向之相關因素加以列舉
    及量化，適用於每一位受觀察、勒戒處分之人，具一致性、
    普遍性、客觀性，以利執法者判定受勒戒人有無繼續施用毒
    品傾向。　　
四、經查：
  ㈠本件被告甲○○前因施用毒品案件，經送強制戒治後，於92年7
    月10日執行完畢釋放，有臺灣高等法院被告前案紀錄表在卷
    可稽。又被告於109年5月12日22時許，在其停放在彰化縣○○
    鎮○○市○○○○號碼0000-00號自小貨車內，以將海洛因摻入香
    菸內點燃以吸食所產生煙霧之方式，施用第一級毒品海洛因
    1次；另於109年7月20日12時許。在其位於彰化縣○○鄉○○村○
    ○巷00號住處，以將海洛因及甲基安非他命均摻入香菸內點
    燃以吸食所產生煙霧之方式，同時施用第一級毒品海洛因及
    第二級毒品甲基安非他命1次，嗣由臺灣彰化地方檢察署檢
    察官聲請送觀察勒戒，經原審以109年度毒聲字第298號裁定
    命入勒戒處所觀察、勒戒執行後，經法務部○○○○○○○○附設勒
    戒處所依修正前之「有無繼續施用毒品傾向評估標準評分說
    明手冊」評估結果，認被告前科紀錄與行為表現59分、臨床
    評估22分、社會穩定度5分，總分86分（小計：靜態因子74
    分、動態因子12分），而綜合判斷為「有繼續施用毒品傾向
    」等情，有上開裁定及法務部○○○○○○○○110年3月15日中戒所
    衛字第11010001730號函檢附之「臺中戒治所勒戒人員評估
    紀錄總覽」、「有無繼續施用毒品傾向證明書」、「有無繼
    續施用毒品傾向評估標準紀錄表」附卷得憑（見原審毒聲23
    6卷第31至33頁；臺灣彰化地方檢察署毒偵緝31卷第89至95
    頁），原審因而認檢察官之聲請為有理由，依毒品危害防制
    條例第20條第2項規定，裁定被告令入戒治處所施以強制戒
    治，固非無見。
  ㈡惟按，法務部為因應毒品危害防制條例之修正及109年11月18
    日最高法院刑事大法庭109年度台上大字第3826號裁定意旨
    ，經該部洽請衛生福利部協助研修「有無繼續施用毒品傾向
    評估標準」，邀集專家學者及相關機關研商後，訂定新版之
    「有無繼續施用毒品傾向評估標準說明手冊」及「有無繼續
    施用毒品傾向評估標準紀錄表」，其中關於「前科紀錄與行
    為表現」：「毒品犯罪相關司法紀錄」部分之計分標準，修
    正為「每筆（次）為5分，總分上限為10分。」；「其他犯
    罪相關紀錄」部分之計分標準，修正為「每筆（次）為2分
    ，總分上限為10分。」，業經法務部於110年3月26日修正公
    布，並自公布後即日起生效施行在案。
  ㈢依法務部之110年3月26日修正評估標準調整後，其：
  ⒈前科紀錄與行為表現部分合計為19分（靜態因子17分，動態
    因子2分）：①毒品犯罪相關司法紀錄「有，5筆」，每筆5分
    ，計25分，總分上限為10分，故計為10分；②首次毒品犯罪
    年齡為「21-30歲」計5分；③其他犯罪相關紀錄「有，1筆」
    ，每筆2分，計2分；④入所時尿液毒品檢驗為「無藥物反應
    」計0分；⑤所內行為表現「持續於所內抽菸」計2分。
  ⒉臨床評估部分合計為22分（靜態因子17分，動態因子5分）：
    ①物質使用行為「有，種類：A1H」計10分；②合法物質濫用
    為「有，種類：菸」計2分(每種為2分，總分上限為6分)；③
    使用方式為「無注射使用」計0分；④使用年數為「一個月至
    一年」計5分；⑤精神疾病共病（含反社會人格）為「無」計
    0分；⑥臨床綜合評估（含病識感、動機、態度、就醫意願，
    評定為「偏重」計5分。
  ⒊社會穩定度部分合計為5分（靜態因子0分，動態因子5分）：
    ①工作：為「全職工作-務農」計0分；②家庭：家人藥物濫用
    為「無」計0分；③入所後家人是否訪視為「無」計5分；③家
    出所後是否與家人同住為「是」計0分。
  ⒋基上，⒈至⒊計分依修正評估標準調整後，合計總分為46分（
    靜態因子34分，動態因子12分），並未達60分，自應評定為
    「無繼續施用毒品傾向」。從而，檢察官以110年3月26日修
    正前之評分標準認為被告有繼續施用傾向，尚非妥適，應予
    駁回。
五、綜上，被告抗告意旨雖未指摘及此，然檢察官以原裁定未及
    審酌上揭有無繼續施用毒品傾向評估標準說明手冊及有無繼
    續施用毒品傾向評估標準紀錄表之行政規章重大變動，容有
    未洽為由，提起抗告，為有理由，爰將原裁定撤銷；又因本
    件聲請之瑕疵已無從補正，為免發回原審重新裁定徒增司法
    資源之浪費，爰由本院自為裁定如主文第2項所示。
據上論斷，應依刑事訴訟法第413條，裁定如主文。
中    華    民    國    110   年    4     月    16    日
       　　刑事第五庭    審判長法　官  鄭  永  玉
　　　 　　　　　　　　　　    法　官  許  文  碩
　　　 　　　　　　　　　　　  法　官  周  莉  菁                          
以上正本證明與原本無異。     
不得再抗告。

                               書記官  王  朔  姿 
中    華    民    國    110   年    4     月    16    日